【裁判字號】    94,訴,657
【裁判日期】    950728
【裁判案由】    侵權行為損害賠償
【裁判全文】
臺灣桃園地方法院民事判決               94年度訴字第657號
原      告    戊○○
                      巷1號2.
法定代理人    乙○○
兼法定代理人  丁○○
上二人
訴訟代理人    陳建昌律師
被      告    笠春企業有限公司
法定代理人    丙○○
訴訟代理人    連世昌律師
被      告    甲○○  原住台北縣土城市○○路28號
上列當事人間請求侵權行為損害賠償事件，於民國95年7 月14日
辯論終結，本院判決如下：
    主  文
被告應連帶給付原告戊○○新台幣貳佰萬元，及被告甲○○自民
國九十四年十一月二十九日起、被告笠春企業有限公司自民國九
十四年六月三日起，均至清償日止，按年息百分之五計算之利息
。
被告應連帶給付原告丁○○新台幣肆萬貳仟捌佰捌拾捌元，及被
告甲○○自民國九十四年十一月二十九日起、被告笠春企業有限
公司自民國九十四年六月三日起，均至清償日止，按年息百分之
五計算之利息。
原告其餘之訴駁回。
訴訟費用由被告連帶負擔百分之三十五，原告丁○○負擔百分之
八，餘由原告戊○○負擔。
本判決原告戊○○勝訴部分，於原告戊○○以新台幣陸拾陸萬柒
仟元供擔保後，得假執行；但被告笠春企業有限公司如以新臺幣
貳佰萬元預供擔保，得免為假執行。
本判決原告丁○○勝訴部分，於原告丁○○以新台幣壹萬伍仟元
供擔保後，得假執行；但被告笠春企業有限公司如以新臺幣肆萬
貳仟捌佰捌拾捌元預供擔保，得免為假執行。
原告其餘假執行之聲請駁回。
    事  實
甲、原告方面：
壹、聲明：
一、被告應連帶給付原告戊○○新臺幣（下同）4,205,894 元，
    及自起訴狀繕本送達之翌日起至清償日止，按年息5%計算之
    利息。
二、被告應連帶給付原告丁○○76,328元，及自起訴狀繕本送達
    之翌日起至清償日止，按年息5%計算之利息。
三、原告願供擔保，請准宣告假執行。
貳、陳述：
一、原告戊○○生於民國77年2 月9 日，係原告丁○○之子，於
    92年下半年就讀新興高中夜校1 年級，同年11月間在生產模
    具之被告笠春企業有限公司（下稱笠春公司）工作，賺取工
    資以充零用金及貼補家用，被告笠春公司約有7 、8 人，原
    告戊○○之工作性質為用機器將模具打亮磨平。詎上班僅月
    餘之93年1 月6 日，原告戊○○在自己的工作檯工作時，突
    然被同公司員工即被告甲○○因操作天車（註：所謂天車係
    指高架軌道，用滑輪起吊、移動重物之機具）不慎，撞倒堆
    在原告工作檯附近之模具，致原告戊○○遭模具砸傷，而受
    有骨盆骨折、薦椎骨折合併後腹膜血腫及休克、右側股骨轉
    子下骨折、左肘部尺骨上端粉碎性骨折、尿道斷裂等傷害，
    迄今歷經行政院衛生署桃園醫院、天晟醫院、財團法人天主
    教聖保祿修女會醫院、國立臺灣大學醫學院附設醫院醫治，
    在醫治期間原告戊○○分別於93年3 月1 日、4 月12日、6
    月3 日、8 月2 日、9 月1 日、10月18日在台大醫院做尿道
    切開手術，始終無法如正常人般自然排尿，而需藉助導尿管
    將尿液導入尿袋，中央健康保險局亦因此而核發重大傷病免
    自行部分負擔證明卡乙紙給原告戊○○，經過6 次尿道切開
    手術，現已可自然排尿，但猶有漏尿之情形及喪失性功能。
    又事故發生後被告笠春公司僅給付33,440元之醫療費用，並
    未賠償原告其餘損失。
二、按「受僱人因執行職務，不法侵害他人之權利者，由僱用人
    與行為人連帶負賠償責任。」為民法第188 條第1 項前段所
    明定，且被告笠春公司係一生產模具公司，其工作之性質需
    以天車搬動重物，具有掉落傷人之危險性，此為吾人生活經
    驗所知，今被告甲○○因操作天車不當致原告戊○○受重傷
    ，二者間具有相當因果關係，而被告甲○○又係受僱於笠春
    公司，故被告應對原告所受損害負連帶賠償責任。
三、原告請求被告連帶賠償之計算基礎如下：
  (一)原告戊○○請求部分：
  1.喪失勞動能力之損害：原告戊○○在事故中受有骨盆骨折，
    薦椎骨折合併後腹膜血腫及休克、右側股骨轉子下骨折、左
    肘部尺骨上端粉碎性骨折、尿道斷裂等傷害，其中尿道斷裂
    之傷害已經台大醫院數次開刀治療，迄今猶有漏尿之情形，
    且性功能喪失無治癒之跡象，依勞工保險殘廢給付標準表，
    可知原告戊○○係第11級殘廢，減少38.45%之勞動能力，茲
    以每月基本工資15,840元為計算基礎，工作25年得自請退休
    ，再以霍夫曼計算法計算，得出原告戊○○減少勞動能力之
    損失為1,205,894 元。
  2.慰撫金部分：原告戊○○77年生，人生正如旭日東升，正是
    奔前程之階段，遭此事故頓時轉為黯淡，居家尚須家人打理
    ，遑論出遊交友，對其日後之婚姻更是障礙，在精神上之痛
    苦折磨豈是筆墨所能形容，爰請求慰撫金300 萬元。
  (二)原告丁○○請求部分：
    原告戊○○自事故發生後除歷經行政院衛生署桃園醫院、天
    晟醫院、財團法人天主教聖保祿修女會醫院、國立臺灣大學
    醫學院附設醫院醫治外，尚須購買醫療用品，而費用皆是其
    父丁○○支付，費用共計76,328 元。
參、證據：提出行政院衛生署桃園醫院診斷證明書2 紙、台大醫
    院診斷證明書6 紙、重大傷病免自行部分負擔證明卡影本1
    紙、處理勞資爭議協調會會議紀錄影本1 紙、戊○○活期儲
    蓄存款存摺影本1 份、醫療費用收據影本94張、公司變更登
    記表1 件為證。
乙、被告笠春公司方面：
    被告笠春公司未於最後言詞辯論期日到場，惟據其前於言詞
    辯論期日所為聲明、陳述略以：
壹、聲明：
一、原告之訴駁回。
二、如受不利判決，願供擔保請准宣告免為假執行。
貳、陳述：
一、被告甲○○任職於被告笠春公司，固為不爭事實，然而被告
    甲○○於操作天車時並無不當，因為被告笠春公司於平日包
    括意外發生當天，均有向被告公司中同事作危險宣導，當天
    車操作之際，工作同仁應當放下手邊工作遠離天車，讓吊運
    物先行通過，惟原告戊○○當時並未完全遵循該工作規範始
    釀成意外，意即被告笠春公司除已就選任受僱人已盡相當注
    意義務之外，對於受僱人即被告甲○○執行操作天車之業務
    ，亦已善盡監督之責。
二、原告戊○○就伊主張於本件事故中受有骨盆骨折等傷害，其
    中尿道斷裂歷經數次開刀治療，迄今猶有漏尿情形，且性功
    能喪失無治癒之跡象之事實，應負舉證責任，因原告出具之
    診斷證明書僅載明：「創傷性尿道狹窄」等語，尚無法證明
    已達性功能喪失無治癒之跡象之程度，更遑論確有符合勞工
    保險殘障給付標準第11級之「生殖器遺存顯著障礙」。
丙、被告甲○○方面：
    被告未於言詞辯論期日到場，亦未提出書狀作何聲明或陳述
    。
丁、本院依職權向財政部臺灣省北區國稅局中壢稽徵處函查戊○○、乙○○、丁○○3 人之財產所得資料，笠春公司近兩年
    之營利事業所得資料及甲○○之財產所得資料，並就戊○○
    究竟有無減少或喪失勞動能力之情形及比例送請財團法人長
    庚紀念醫院林口分院鑑定。
    理  由
甲、程序方面：
一、本件被告被告甲○○未於言詞辯論期日到場，被告笠春公司
    未於最後言詞辯論期日到場，核無民事訴訟法第386 條所列
    各款情形，爰依原告之聲請，由其一造辯論而為判決。
二、按原告於判決確定前，得撤回訴之全部或一部。但被告已為
    本案之言詞辯論者，應得其同意。民事訴訟法第262 條第1
    項定有明文。本件原告起訴時，其法定代理人乙○○亦列為
    原告，而請求被告連帶賠償原告丁○○、乙○○精神慰撫金
    各80萬元，原告嗣於95年3 月24日之言詞辯論期日具狀撤回
    原告乙○○之起訴，並撤回原告丁○○請求被告連帶賠償精
    神慰撫金80萬元部分之訴訟，被告笠春公司當庭同意原告上
    開訴之撤回（見本院卷第174-177 頁），被告甲○○則未到
    庭為本案之言詞辯論，依上規定，原告此部分訴之撤回即生
    效力。
乙、實體方面：
一、原告主張：原告戊○○係於77年2 月9 日出生，為原告丁○○之子，於92年11月間在生產模具之被告笠春公司工作，93
    年1 月6 日，同公司員工即被告甲○○於操作天車時，撞倒
    堆在原告工作檯附近之模具，致原告戊○○遭模具砸傷，而
    受有骨盆骨折、薦椎骨折合併後腹膜血腫及休克、右側股骨
    轉子下骨折、左肘部尺骨上端粉碎性骨折、尿道斷裂等傷害
    之事實，業據提出行政院衛生署桃園醫院診斷證明書2 紙、
    台大醫院診斷證明書6 紙、重大傷病免自行部分負擔證明卡
    影本1 紙、處理勞資爭議協調會會議紀錄影本1 紙為證，且
    為被告笠春企業有限公司到庭所不爭執，又被告甲○○已於
    相當時期受合法之通知，既未於言詞辯論期日到場，亦未提
    出書狀作何聲明、陳述以供本院審酌，經本院調查上開事證
    結果，認原告主張之事實堪信為真正。
二、原告戊○○復主張：伊之受有上開傷害，係因被告甲○○之
    過失所致等語，則為被告笠春公司所否認，並以：係原告戊○○自己未遵守工作規範，於天車操作之際，未放下手邊工
    作遠離天車，讓吊運物先行通過等語。經查，被告甲○○所
    操作之天車係以高架軌道利用滑輪起吊、移動重物之機具，
    此為兩造所不爭執，依其作用原理，係以機械將重物吊高、
    移動，於操作過程自有因重物脫勾墜落或重物於移動之際撞
    擊物體而生危險之虞，此為通常之人所能認知之事理，此觀
    被告笠春公司於本件所為：被告笠春公司於平日包括意外發
    生當天，均有向被告公司中同事作危險宣導，當天車操作之
    際，工作同仁應當放下手邊工作遠離天車，讓吊運物先行通
    過等語之答辯益明（見本院卷第188 頁），是被告甲○○於
    操作天車之際自應注意避免上開危險之發生，且本件依兩造
    之陳述亦無被告甲○○不能注意上情之狀況，則被告甲○○
    竟疏未注意，於操作天車之際因不慎撞及堆疊於原告戊○○
    附近之模具，致該等模具掉落砸到原告戊○○，使伊受有如
    上之傷害，被告甲○○顯有過失，且其過失與原告戊○○受
    有上開傷害間，並有相當因果關係甚明。至被告笠春公司雖
    辯稱係原告戊○○未遵循前揭工作規範始導致本件事故之發
    生等語，然為原告所否認，而被告笠春公司迄至本件言詞辯
    論終結時，仍未能就此有利於己之事實舉證以實其說，本院
    自難憑信，被告辯稱：本件係原告戊○○自己未遵循其所宣
    導之工作規範遠離天車所致，被告甲○○並無過失云云，不
    足為採。
三、按因故意或過失，不法侵害他人之權利者，負損害賠償責任
    。不法侵害他人之身體或健康者，對於被害人因此喪失或減
    少勞動能力或增加生活上之需要時，應負損害賠償責任。民
    法第184 條第1 項前段、第193 條第1 項分別定有明文。次
    按，受僱人因執行職務，不法侵害他人之權利者，由僱用人
    與行為人連帶負損害賠償責任。但選任受僱人及監督其職務
    之執行，已盡相當之注意或縱加以相當之注意而仍不免發生
    損害者，僱用人不負賠償責任。民法第188 條第1 項亦有明
    文。又為某種事業使用他人，於被用人執行事業加害於第3
    人時，其使用主於選任被用人及監督其事業，已盡相當之注
    意，或雖注意仍不免發生損害者，使用主固不負賠償責任，
    但此種情形係為使用主之免責要件，使用主茍欲免其責任，
    即應就此負舉證之責。最高法院亦著有19年上字第3025號判
    例要旨可資參照。查本件原告戊○○因被告甲○○前述之過
    失行為致受有傷害，原告丁○○為原告戊○○之父，並因而
    支出醫療費用，自得依上開規定向被告甲○○請求損害賠償
    。又被告甲○○係受僱於被告笠春公司，於事發當時即係操
    作被告笠春公司之天車而執行職務乙情，為兩造所不爭執，
    足認本件係因被告笠春公司之受僱人即被告甲○○因執行職
    務不法侵害原告之權利，被告甲○○之僱用人即被告笠春公
    司自應依上揭規定與被告甲○○連帶負損害賠償責任。至於
    被告笠春公司雖以：其對被告甲○○之選任已盡相當注意義
    務，且已為上揭工作人員應於天車操作時遠離之宣導，對於
    受僱人即被告甲○○執行操作天車之業務，亦已善盡監督之
    責等語置辯，而否認其應與被告甲○○連帶負損害賠償責任
    。惟查，被告笠春公司對於其於選任受僱人及監督其事業，
    已盡相當之注意，或雖注意仍不免發生損害之節，全未舉證
    以證其實，則依上開法條規定及說明，本院自難遽信，被告
    笠春公司此一辯詞，尚無足採。茲就原告請求之金額是否有
    理由，逐項審酌如后：
  (一)原告戊○○部分：
  1.喪失勞動能力之損害：
    原告戊○○主張：伊因本件事故受有傷害，致性功能喪失且
    無治癒之跡象，依勞工保險殘廢給付標準表，係屬第11級殘
    廢，減少38.45%之勞動能力，茲以每月基本工資15,840元為
    計算基礎，工作25年得自請退休，而以霍夫曼計算法請求減
    少勞動能力之損失1,205,894 元等語，然為被告所否認。經
    查，原告雖提出前揭診斷證明書為立證方法，然依卷附最後
    一次之診斷證明書所示，原告戊○○之病名係創傷性尿道狹
    窄，並未記載與性功能有關之文字（見本院卷第16頁），本
    院尚難憑以認定原告戊○○有性功能喪失無從回復之事實，
    而關於原告戊○○是否有因本件事故而喪失勞動能力乙節，
    經本院依職權送請財團法人長庚紀念醫院林口分院鑑定結果
    ，該院以（95）長庚院法字第0357號函覆稱：劉君（即原告
    戊○○）係於95年3 月23日至本院門診，當時病患骨折已癒
    合，無行動能力受損之情事等語（見本院卷第182 頁），是
    可知原告戊○○之行動能力已無受損情事，應認原告戊○○
    並無勞動能力喪失或減少之情，則縱然原告戊○○主張伊之
    性功能喪失乙情屬實，惟原告戊○○未能於本件主張並舉證
    伊將來有因性功能喪失而不能工作之情，因此，原告戊○○
    主張伊因被告甲○○上述過失行為而有喪失或減少勞動能力
    之事實，請求被告連帶賠償伊1,205,894 元，即屬無據。
  2.精神慰藉金部分：
    原告戊○○因被告甲○○之侵權行為，致受有受有骨盆骨折
    、薦椎骨折合併後腹膜血腫及休克、右側股骨轉子下骨折、
    左肘部尺骨上端粉碎性骨折、尿道斷裂等傷害，尤其所受尿
    道斷裂於經手術治療後，仍有創傷性尿道狹窄之病症存在，
    業如前述，縱然尚無從認定原告戊○○之性功能已然喪失，
    惟伊之性功能受有重大之損害，堪可認定，是原告戊○○身
    心上所受痛苦，顯然難以言喻，且原告戊○○受傷之際未滿
    16歲，正值青春之期，受此傷害，對於未來人生幸福完整之
    期待是否已然落空之節，應難得其解，伊因此所受煎熬，更
    非他人所能想像，爰審酌上情及被告過失程度，及被告笠春
    公司之資本總額為150 萬元，於91、92年度之營業收入總額
    均達1 千萬元以上，資產總額則在200 萬元以上，而被告甲○○於93年度之綜合所得申報總額則為569,141 元，名下有
    房屋、田賦等不動產4 筆、汽車1 輛之財產等一切情狀，有
    被告笠春公司之公司變更登記表乙件，及本院依職權向財政
    部臺灣省北區國稅局中壢稽徵所函調之被告笠春公司91、92
    年度營利事業所得稅結算申報資料、被告甲○○之所得、財
    產資料等在卷可稽（見本院卷第110 、111 、84-97 頁），
    認原告請求300 萬元之精神慰撫金尚嫌過高，應核減為200
    萬元，方屬公允。
  (二)原告丁○○部分：
    原告丁○○主張伊為原告戊○○之父，因被告甲○○之過失
    不法侵權行為致原告戊○○受有本件傷害，而支出醫療費用
    等共計76,328元，業據提出醫療費用收據影本94張為證，且
    為被告笠春公司到庭所不爭執（見本院卷第148 、166 頁）
    ，而被告甲○○經合法送達，無正當理由不到庭，亦未提出
    任何書狀以爭執原告丁○○上開主張，是本院依調查上開事
    證結果，認原告丁○○為原告戊○○所支出之上開醫療費用
    乙情屬實，且經核均屬必要之費用，自得請求被告連帶賠償
    。惟被告笠春公司於本件起訴前業已向原告賠償醫療費用而
    給付33,440元，此據原告自陳在卷（見本院卷第4 頁），上
    開金額自應於原告丁○○請求之醫療費用中扣除，是原告丁○○得請求之醫療費用即應為42,888元。
四、復按，給付無確定期限者，債務人於債權人得請求給付時，
    經其催告而未為給付，自受催告時起，負遲延責任。其經債
    權人起訴，或依督促程序送達支付命令，或為其他相類之行
    為者，與催告有同一之效力；遲延之債務，以支付金錢為標
    的者，債權人得請求依法定利率計算之遲延利息，民法第22
    9 條第2 項、第233 條第1 項前段分別定有明文。從而，原
    告主張依民法第188 條第1 項前段之規定及侵權行為之法律
    關係，請求被告連帶給付原告戊○○200 萬元、原告丁○○
    42,888元，及均自起訴狀繕本送達被告之翌日即被告甲○○
    自94年11月29日起、被告笠春公司自94年6 月3 日起（見本
    院卷第128 、102 頁），均至清償日止，按年息5%計算之利
    息，為有理由，應予准許；准許部分，原告及被告笠春公司
    陳明願供擔保請准宣告假執行及免為假執行，均核無不合，
    爰分別酌定相當金額准許之。逾上開准許範圍之請求，為無
    理由，應予駁回，駁回部分，原告假執行之聲請失所附麗，
    併予駁回。
五、本件事證已臻明確，兩造其餘之主張、陳述及所提之證據資
    料，核與判決結果無何影響，爰不一一論述，附此敘明。
六、據上論結，本件原告之訴為一部有理由，一部無理由，依民
    事訴訟法第385 條第1 項前段、第79條、第85條第2 項、第
    390 條第2 項、第392 條第2 項，判決如主文。
中    華    民    國    95    年    7     月    28    日
                  民事第二庭    法  官  范明達
以上正本係照原本作成
如對本判決上訴，須於判決送達後20日內向本院提出上訴狀
中    華    民    國    95    年    8     月    3     日
                                書記官  江世亨


司法院資訊處製作；財團法人民間司法改革基金會備份。
